【裁判字號】    91,交訴,26
【裁判日期】    920829
【裁判案由】    過失致死
【裁判全文】
臺灣苗栗地方法院刑事判決                          九十一年度交訴字第二六號
    公  訴  人  臺灣苗栗地方法院檢察署檢察官
    被      告  乙○○  男  五.
    選任辯護人  周敬恆律師
右列被告因過失致死案件，經檢察官提起公訴（九十一年度偵字第一號），本院判決
如左：
    主  文
乙○○因過失致人於死，處有期徒刑參月，如易科罰金，以參佰元折算壹日。
    事  實
一、乙○○因其所有位於苗栗縣苑裡鎮田心里苗一三○甲線道路（按該道路為東西向
    道路）與南北二路路口旁田地內之農作，長期遭飛鳥掠食，遂於民國九十年九月
    十七日前之某日，在該苗一三○甲線北側行道樹（按在其田地南側）及其田地北
    側檳榔樹間，綁設繩索四條，利用繩索被風吹拂之際，會在其長度及張力範圍內
    ，呈現一定幅度之振盪並發出聲響，達成驚嚇、驅趕飛鳥之目的。惟其本應注意
    上開繩索在長期隨風振盪、飽受日曬雨淋之情況下，本身極易疲乏斷裂，並隨風
    擺盪在苗一三○甲線道路上，對往來人車造成危害，而依當時情況，其並無不能
    注意情事，竟疏未注意上情，仍於上址綁設繩索。嗣上開繩索中之一條在歷經長
    期振盪拉扯、日曬雨淋，及「納莉颱風」於九十年九月中旬挾帶強風豪雨侵襲後
    ，於九十年九月二十一日達到疲乏之臨界點而斷裂，復因當日風向為由北向南吹
    襲，上開斷裂繩索乃隨風飄盪在苗一三○甲線道路上，適柳淑惠於當日晚間七時
    三十分許，騎乘車牌號碼ＶＲＢ─五二二號輕型機車，沿苗一三○甲線道路由東
    往西方向行經上開路段，因夜間視線不佳，無從注意上開繩索，遂遭該繩索絆倒
    ，造成柳淑惠人、車倒地後，受有頭部外傷併顱內出血之傷害，經送醫後延至九
    十年九月二十八日因心肺衰竭死亡。
二、案經苗栗縣警察局通霄分局移送臺灣苗栗地方法院檢察署檢察官偵查起訴。
    理  由
一、訊據被告乙○○固坦認於前揭時、地綁設繩索四條，以驅趕飛鳥等情，惟否認被
    害人柳淑惠係因遭其上述所綁設之繩索絆倒，始人、車倒地而致死亡，辯稱：伊
    有天天前往該處查看繩索，繩索何時斷裂伊並不知道，被害人應該不是被繩索打
    到，始倒地死亡等語。經查，現場目擊證人甲○○於本院審理時到庭結證稱：「
    （是否認識被告？）不認識，我也不認識柳淑惠，我也不認識柳正男」、「（九
    十年年九月二十一日傍晚人在何處？）我要下班在回家路上」、「（當天下班路
    線為何？）下班七點多，當天是颱風天，沒有路燈，我要回家，我走中苗六線，
    由東向西，我從三義往苑裡」、「（是否看到柳淑惠的肇事經過？）是的」、「
    （請詳細說明經過？）我當晚七點多要回家，我開大卡車慢慢的，她騎機車超越
    過我，在我前方一百公尺左右，她就跌倒，她的人和機車翻了二、三滾，地上有
    出火花，我開近去看，發現死者已不會動，我就報警，及叫救護車」；「（是否
    看到繩子打到死者或機車上？）有」、「（繩子打到哪裡？）我親眼看到繩子掃
    到機車，然後就跌倒了，因為她超越過我之後，我的車燈很亮，我看得很清楚」
    等語明確（參見本院九十一年四月三十日訊問筆錄）；又一般常人關於距離之認
    知及判斷，固難免有所誤差，惟經本院於九十二年一月六日至現場履勘時，請證
    人甲○○當場指出被害人倒地時，其所在大略位置，經其指出並經實測後，確認
    距離為「八十二公尺」左右乙節，亦有當日勘驗筆錄在卷可參；至被告雖一再指
    摘證人甲○○之證言並不可信，惟經本院囑託法務部調查局對證人甲○○進行測
    謊，結果係呈未說謊乙節，此有該局九十二年八月十三日調科參字第０九二００
    二七四九二０號測謊報告書在卷可按，益證證人甲○○之證言應屬可信，併此敘
    明。另佐以案發當晚，被害人倒地處所之風向為「由北向南」（按即北風），風
    向與九十二年一月六日本院履勘時一致，且風勢猶較九十二年一月六日履勘時為
    強等情，亦據證人即到場處理員警丙○○於履勘時證述明確。再證人即案發後騎
    機車行經該處之丁○○到庭證稱：「（你到檳榔攤左右，南北二路路口，是否有
    看到什麼事情？）我騎機車到那邊，我看到甲○○，他開貨車，載著挖土機，我
    以為是我朋友，我去那邊，他已停下車子，在死者傍邊打電話，叫救護車，他車
    子停在後邊，車燈有打開，我去那邊，他說死者被繩子絆到，我去的時候，那條
    繩子已經橫在路上，風很大，他在打電話，我怕別人受傷，我就去把繩子拉過來
    ，等警察來」等語明確（參見本院九十二年四月二十四日訊問筆錄）。徵諸上述
    苗一三○甲線道路為東西向道路，被害人騎機車之行向為由東向西，現場斷裂之
    繩索長達一六點四三公尺乙節，此亦有道路交通事故調查報告表暨現場圖在卷可
    參。足見案發當晚風勢強大，且風向為「由北向南」，故被告綁設之繩索確於案
    發前之某時間斷裂後，即隨風飄盪在該東西向之苗一三○甲線道路上，適被害人
    騎機車行經該路段，因夜間視線不佳，無從注意上開繩索，始遭該繩索絆倒，因
    而人、車倒地。次查，被害人騎機車於上開時地因遭上述繩索絆倒而人、車倒地
    後，受有頭部外傷併顱內出血之傷害，經送醫後延至九十年九月二十八日因心肺
    衰竭死亡乙節，業經臺灣苗栗地方法院檢察署檢察官督同檢驗員相驗屬實，有驗
    斷書、相驗屍體證明書及勘驗筆錄在卷足憑。按依經驗法則，一般繩索在歷經長
    期振盪拉扯、日曬雨淋，甚至在颱風挾帶強風豪雨侵襲下，甚有可能達到疲乏之
    臨界點而容易斷裂，而以案發地點風勢之強大及其風向，被告實不應在該處綁設
    繩索，以免繩索斷裂後隨風飄盪，危及人車往來之安全，被告理應注意且能注意
    及此，惟其竟未注意，其有過失甚明。至被告雖辯稱：其有天天檢查繩索，繩索
    會斷裂實超出其能注意之範圍等語；惟如前所述，以案發地點之天候、交通狀況
    ，本不應綁設繩索，被告竟率予綁設，此即其過失之所在，縱其於綁設後天天前
    往檢查，亦無解於其過失責任。況被告所謂天天檢查，不外係每天到場查看繩索
    是否有斷裂，惟被告綁設之繩索到底是否即將屆疲乏之臨界點而需更換，在無精
    密之儀器檢測下，焉有可能單依目測得知？是被告縱確有天天檢查繩索，亦無法
    防止繩索斷裂造成人車往來危險之發生，而可使其免責，其仍有過失甚明。再如
    前所述，被害人係因遭被告綁設之繩索絆倒後，始致人、車倒地，而受有頭部外
    傷併顱內出血之傷害，經送醫後心肺衰竭死亡，足認被害人之死亡與被告之上開
    過失行為間有相當因果關係。是本件事證已臻明確，被告犯行洵堪認定。
二、核被告所為，係犯刑法第二百七十六條第一項之過失致人於死罪。爰審酌被告並
    無犯罪紀錄，素行良好及其過失程度，惟犯罪後迄未與被害人家屬達成和解等一
    切情狀，量處如主文所示之刑，並諭知易科罰金之折算標準。
據上論斷，應依刑事訴訟法第二百九十九條第一項前段，刑法第二百七十六條第一項
、第四十一條第一項前段，罰金罰鍰提高標準條例第一條前段、第二條，判決如主文
。
本案經檢察官黃智炫到庭執行職務。
中      華      民      國    九十二    年      八      月    二十九    日
                                    臺灣苗栗地方法院刑事第三庭
                                        法  官  林  燦  都
右正本證明與原本無異。
如不服本判決，應於送達後十日內向本院提出上訴狀（須附繕本），上訴於臺灣高等
法院臺中分院。
                                        書記官  陳  建  分
中      華      民      國    九十二    年      八      月    二十九    日
附錄論罪科刑法條
刑法第二百七十六條第一項
因過失致人於死者，處二年以下有期徒刑、拘役或二千元以下罰金。


司法院資訊處製作；財團法人民間司法改革基金會備份。
